【裁判字號】    97,易,659
【裁判日期】    970714
【裁判案由】    詐欺
【裁判全文】
臺灣高雄地方法院刑事判決               97年度易字第659號
公  訴  人  臺灣高雄地方法院檢察署檢察官
被      告  丁○○
            丙○○
上列被告等因詐欺案件，經檢察官聲請簡易判決處刑（96年度偵
字第2672 4、27358 號），本院改依通常程序，並適用簡式審判
程序，判決如下：
    主  文
丁○○幫助意圖為自己不法之所有，以詐術使人將本人之物交付
，處拘役伍拾伍日，如易科罰金，以新臺幣壹仟元折算壹日。
丙○○幫助意圖為自己不法之所有，以不正方法由自動付款設備
取得他人之物，處拘役肆拾日，如易科罰金，以新臺幣壹仟元折
算壹日。
    事  實
一、丁○○預見金融機構帳戶係私人理財工具，為個人財產、信
    用之重要表徵，如隨意交予他人使用，有供做財產犯罪之可
    能，而一般人取得他人帳戶存摺之目的，在於取得贓款或掩
    飾犯行不易遭人追查，仍基於他人若利用其提供之帳戶犯罪
    ，亦不違其本意之幫助他人犯罪之犯意，待以報紙上所留門
    號0000000000號行動電話與真實姓名、年級均不詳，自稱「
    林副理」之成年人聯絡後，於民國96年5 月16日，在高雄縣
    鳳山市○○路「攪攪茶」店內，將所有高雄銀行營業部帳號
    000000000000號之活期儲蓄存款帳戶（下稱高雄銀行帳戶）
    及京城商業銀行北高雄分行帳號000000000000號帳戶 (下稱
    京城銀行帳戶)之 存摺、提款卡、印章、密碼等物，同時交
    付「林副理」，供其所屬詐騙集團使用。
二、丙○○預見將行動電話門號交付他人使用，可能將被犯罪集
    團用以從事不法，仍基於幫助他人犯罪之不確定故意，於96
    年4 月20日，向和宇寬頻網路股份有限公司申辦門號000000
    0000號行動電話預付卡，並於96年4 月24日至同年月25日間
    之某時，在高雄市高雄市○○○路59號大立伊勢丹百貨公司
    後方，將上開行動電話預付卡交付真實姓名年籍均不詳之詐
    欺集團成年成員使用。
三、嗣上開詐欺集團先由所屬真實姓名年級均不詳之某成年成員
    ，於96年5 月初某日，撥打00-0000000號市內電話予乙○○
    ，自稱「澳門威爾斯公司」彩券部「李玉慧」，向乙○○詐
    稱中獎，再經該詐欺集團所屬真實姓名年級亦均不詳之另名
    成年成員，自稱「郭金生主任」，以電話聯絡乙○○，並向
    乙○○佯稱：抽中五獎，獎金為港幣38萬元等語，要求乙○○先將應繳付之社會福利金新台幣（下同）5 萬2,800 元匯
    款至上開丁○○所有高雄銀行帳戶，乙○○因而陷於錯誤，
    於96年5 月23日下午1 時許，前往高雄銀行營業部，匯款交
    付5 萬2,800 元至上開丁○○所有高雄銀行帳戶。翌日，該
    名自稱「郭金生主任」之人，又撥打電話與乙○○，接續以
    ：因非屬公司會員，無法領取中獎彩金等語詐騙乙○○，要
    求先行匯款8 萬元以取得會員資格，使乙○○因而陷於錯誤
    ，於96年5 月24日上午10時許，依指示前往永豐商業銀行高
    雄分行，匯款交付8 萬元至上開丁○○所有高雄銀行帳戶。
四、另上開詐欺集團所屬真實姓名年級均不詳之某成年成員，於
    96年5 月22日，以丙○○所有上開行動電話門號撥打甲○○
    所有門號0000000000號行動電話後，自稱「劉先生」，並向
    甲○○佯稱可代為辦理民間低利貸款，除要求甲○○先行存
    入5 萬元至所有臺灣新光商業銀行中港分行帳戶作財力證明
    外，亦要求甲○○就所有上開帳戶申請語音轉帳功能，待甲○○於同日依指示將5 萬元存入所有上開帳戶後，該詐欺集
    團成年成員即於同日上午11時許，騙取甲○○告知上開帳戶
    之語音轉帳密碼，旋於同日利用等同於自動付款設備之語音
    轉帳功能，將甲○○所有上開帳戶內5 萬52元（聲請簡易判
    決處刑書誤載為5 萬69元），轉至丁○○所有京城銀行帳戶
    內。嗣經乙○○、甲○○報警循線查獲。
五、案經高雄市政府警察局左營分局報告臺灣高雄地方法院檢察
    署檢察官偵查後聲請簡易判決處刑，經本院改依通常程序審
    理。
    理  由
一、上開犯罪事實，業據被告丁○○、丙○○於本院審理中坦白
    承認（參本院97年6 月30日審判筆錄第3 頁）；核與證人即
    被害人乙○○、甲○○於警詢中所述情節相符（見警卷一第
    9 至11頁、警卷二第13至15頁）。此外，並有匯款單、丁○○所有高雄銀行帳戶基本資料及交易查詢清單、甲○○所有
    臺灣新光商業銀行中港分行帳戶申請資料及交易明細、丁○○所有京城銀行帳戶申請資料及存提紀錄單、和宇寬頻網路
    股份有限公司門號0000000000號行動電話用戶資料等在卷可
    佐。是被告丁○○、丙○○自白核與事實相符，本件事證明
    確，被告等犯行均堪認定。
二、查自動付款設備，係指藉由電子控制系統設置預定之功能，
    而由機械本身提供一定之轉帳、現金等設備，只要輸入密碼
    相符，在帳戶存款餘額額度內，即可提取或轉帳。而銀行之
    語音轉帳系統，亦是在輸入之語音密碼經核無誤後，即可辦
    理轉帳，僅是透過電話操作，是該銀行之語音轉帳系統，亦
    屬於自動付款設備。又本件詐欺集團之成員並非施用詐術，
    致使被害人甲○○陷於錯誤後，以轉帳之方式，將款項轉至
    被告所有上開銀行帳戶內，而係要求被害人甲○○辦理電話
    語音轉帳功能，再由詐欺集團成員以語音轉帳之不正方法，
    使金融機構之自動付款設備，將被害人甲○○銀行帳戶內之
    金錢，轉入被告丁○○所有京城銀行帳戶內。是本件詐欺集
    團成員所為，係犯刑法第339 條之2 第1 項之以不正方法由
    自動付款設備取得他人之物罪。而被告丁○○僅係提供所有
    京城銀行帳戶、被告丙○○僅係提供行動電話門號，均未參
    與該犯罪構成要件行為，亦查無與犯罪成員共謀之積極證據
    ，故核被告丁○○、丙○○此部分所為，均係犯刑法第30條
    第1 項、第339 條之2 第1 項之幫助以不正方法由自動付款
    設備取得他人之物罪，應依同法第30條第2 項之規定，減輕
    其刑。檢察官認被告係犯幫助詐欺取財罪，容有誤會，惟聲
    請簡易判決處刑之基本社會事實同一，聲請簡易判決處刑法
    條應予變更。另被告丁○○提供所有高雄銀行帳戶，供詐欺
    集團對乙○○實施詐欺犯行，所為雖未涉入詐欺罪構成要件
    之行為，然提供助力予詐欺集團之人，有利於詐欺集團成員
    實施詐欺犯罪，核其此部分所為，則係犯刑法第30條、第33
    9 條第1 項之幫助詐欺罪。詐欺集團成員基於同一犯意所為
    之接續動作，於密接時間內，接續以領取中獎彩金為由之相
    同詐術，向同一被害人乙○○先後詐取5 萬2,800 元、8 萬
    元，應為接續犯，此部分正犯之行為屬單純一罪，幫助犯亦
    同。被告丁○○就此部分既係幫助犯，亦應依刑法第30條第
    2 項規定，減輕其刑。被告丁○○以一幫助行為，同時提供
    高雄銀行、京城銀行等帳戶資料予自稱「林副理」之人，再
    分別用以對被害人乙○○、甲○○施以詐欺取財及利用以不
    正方法由自動付款設備取得他人之物等罪，為想像競合犯，
    應從一重論以幫助詐欺取財罪（因被害人乙○○被害金額較
    高，應以此部分為犯罪情節較重者）。爰審酌被告丁○○、
    丙○○分別提供帳戶、行動電話門號供犯罪成員使用，致犯
    罪成員或以施用詐術，或以操作語音轉帳系統等方式，而取
    得款項，影響被害人之權益，行為實有不當；惟念其2 人已
    坦承犯行，犯後態度尚佳，且均無前科，有臺灣高等法院被
    告前案紀錄表在卷可參，又屬幫助犯，不法及罪責內涵較低
    ，參以本件被害人被害金額均非至鉅等一切情狀，分別量處
    如主文所示之刑，並斟酌上開犯罪情狀，諭知易科罰金之折
    算標準。
據上論斷，應依刑事訴訟法第452 條、273 條之1 第1 項、第29
9 條第1 項前段、第300 條，刑法第30條第1 項、第2 項、第33
9 條第1 項、第339 條之2 第1 項、第41條第1 項前段、第55條
、刑法施行法第1 條之1 ，判決如主文。
本案經檢察官戊○○到庭執行職務。
中    華    民    國    97    年    7     月    14    日
                  刑事第十五庭  法  官  戴韻玲
以上正本證明與原本無異。
如不服本判決應於收受本判決後10日內向本院提出上訴書狀，並
應敘述具體理由，如未敘述上訴理由者，應於上訴期間屆滿後20
日內補提理由書狀於本院（均須按他造當事人之人數附繕本）「
切勿逕送上級法院」。
中    華    民    國    97    年    7     月    14    日
                                書記官  楊馥如
附錄本案論罪科刑法條：
刑法第339條之2第1項
意圖為自己或第三人不法之所有，以不正方法由自動付款設備取
得他人之物者，處3年以下有期徒刑、拘役或1萬元以下罰金。
刑法第339條第1項
意圖為自己或第三人不法之所有，以詐術使人將本人或第三人之
物交付者，處5 年以下有期徒刑、拘役或科或併科1 千元以下罰
金。


司法院資訊處製作；財團法人民間司法改革基金會備份。
